臺灣高雄地方法院民事裁定　　　　　　　94年度再易字第28號
再審原告　甲○○
再審被告　乙○○
當事人間請求遷讓房屋眷舍事件，再審原告對於本院民國91年5
月10日89年度簡上字第203 號第二審確定判決提起再審之訴，本
院裁定如下：
    主      文
再審之訴駁回。
再審訴訟費用由再審原告負擔。
    理      由
一、再審原告主張略以：本院民國89年度簡上字第203 號遷讓房
    屋眷舍事件固判決駁回再審原告之訴而告確定（下稱系爭確
    定判決），惟系爭確定判決有下列違誤之處：（一）再審被
    告從未證實高雄縣鳳山市○○路121 巷1 號房屋（下稱系爭
    房屋）是陸軍總司令部（下稱陸軍總部）合法配予之眷舍。
    則再審被告即無合法占用系爭房屋權限，且再審原告係於再
    審被告終止占有後始行占有系爭房屋，從而，再審被告自不
    得請求再審原告遷讓及給付相當於租金之損害。（二）鐵皮
    建物為再審原告所建，再審被告主張係其建造，自應負舉證
    責任。再審被告既未盡舉證責任，即不得認鐵皮建物係再審
    被告所建造。（三）縱認兩造間有借貸關係，惟再審被告借
    用系爭房屋之目的在居住使用，於系爭房屋尚能供使用之前
    ，借貸之目的即未完成，再審被告自不能請求返還。（四）
    再審被告因違規使用陸軍總部配住之眷舍被撤銷居住權，依
    民法第114 條第1 項規定，其法律行為應屬自始無效，系爭
    判決竟認係終止居住權，終止前之法律行為仍然有效。（五
    ）系爭判決認定A 部分為建物，惟地政機關之測繪圖已清楚
    載明A 部分為空地。（六）陸軍總部為系爭房屋真正權利人
    ，其始有請求再審原告遷讓系爭房屋之權利，再審被告並無
    所有權或其他法律上權能，自不得起訴請求。茲依民事訴訟
    法第496 條第1 項第1 款、第13款規定提起再審之訴。又再
    審原告提起再審之訴固逾30日不變期間，惟所據之上開再審
    理由均係發生或知悉在後，又未逾五年，是其提起再審之訴
    ，與法相合。聲明：（一）廢棄系爭確定判決。（二）駁回
    再審被告於第一審之訴。
二、按再審之訴，應於30日之不變期間內提起；前項期間自判決
    確定時起算；再審之訴，應表明再審理由並遵守不變期間之
    證據；再審之訴不合法者，法院應以裁定駁回之，民事訴訟
    法第500 條第1 項、第2 項前段、第501 條第1 項第4 款及
    第502 條第1 項分別定有明文。次按提起再審之訴，應表明
    再審理由，及關於再審理由並遵守不變期間之證據，其未表
    明者無庸命其補正；而民事訴訟法第502 條第1 項所謂再審
    之訴不合法，係指再審之訴不合程式，或已逾期，或法律上
    不應准許者而言，最高法院60年台抗字第538 號判例及27年
    抗字第622 號判例參照。
三、經查，系爭確定判決於91年5 月10日判決後，再審原告於91
    年5 月20日收受該判決乙節，業據本院調卷查明屬實，並有
    系爭確定判決在卷可稽，已徵系爭確定判決於91年5 月21日
    確定，堪予認定。揆諸上揭說明，再審原告提起再審之訴，
    其再審不變期間自應從91年5 月21日起算30日，即至同年6
    月21日止，是再審原告迄94年5 月16始提起本件再審之訴，
    與法自有未合。雖再審原告復主張再審理由係發生或知悉在
    後，且未逾5 年，其再審之訴與法相合云云。惟查，再審原
    告並未提出再審理由發生或知悉在後，且未逾5 年之證據資
    料供本院審酌，依照前開說明，其再審之訴即屬不法。況查
    ，再審原告前於94年2 月2 日即以與本件完全相同之理由向
    本院提起再審之訴，經本院以94年度再易字第5 號受理後，
    認再審原告提起再審已逾30日之不變期間，復未提出再審理
    由之發生或知悉在後，且未逾5 年之證據，因而以再審之訴
    不合法逕行判決駁回，並已經確定等情，已經本院調閱該再
    審事件審認無訛，且有該再審事件判決在卷可考，堪予認定
    。則本件縱認再審原告之再審理由知悉或發生在後，其不變
    期間亦應自94年2 月2 日起算30日，即於94年3 月2 日屆滿
    。按再審原告遲至94年5 月16始提起本件再審之訴，揆諸首
    揭規定，其再審之訴顯逾不變期間，起訴不合法，應予駁回
    。
四、依民事訴訟法第502 條第1 項、第95條、第78條，裁定如主
    文。
中　　華　　民　　國　　94　　年　　8 　　月　　10　　日
                      民事第二庭審判長法官　李昭彥
　　　　　　　　　　　　　　　　法　　　官　黃宗揚
　　　　　　　　　　　　　　　　法　　　官　黃呈熹
正本係照原本作成。
不得抗告。
中　　華　　民　　國　　94　　年　　8 　　月　　10　　日
                                法院書記官　 曾瓊玉
